【裁判字號】    99,簡,178
【裁判日期】    990730
【裁判案由】    債務人異議之訴
【裁判全文】
高雄高等行政法院簡易判決
                                       99年度簡字第178號
 
原      告  甲○○
            丙○○
共      同
訴訟代理人  顏萬文律師
被      告  財政部臺灣省南區國稅局
代  表  人  戊○○局長
訴訟代理人  己○○
            庚○○
上列當事人間債務人異議之訴事件，本院判決如下：
    主  文
原告之訴駁回。
訴訟費用由原告負擔。
    事實及理由
一、程序事項︰
    原告起訴後被告代表人業由邱政茂局長變更為戊○○局長，
    被告茲以新任代表人聲明承受訴訟，核無不合，應予准許。
二、事實概要︰
    緣原告甲○○（原名楊善棉）辦理90年度綜合所得稅結算申
    報，列報扶養其父楊榮茂（92年6月25日死亡）及其母楊王
    梅玉，因漏報渠等3人之營利、執行業務、薪資、租賃（所
    得人楊榮茂）、財產交易、其他等所得計新台幣（下同）1,
    616,193元，違反所得稅法第71條規定，經被告所屬屏東縣
    分局（下稱屏東縣分局）核定漏稅額202,382元，並依所得
    稅法第110條第1項規定處以罰鍰72,700元，因未於法定期間
    提起復查而確定在案。由於逾期皆未繳納，屏東縣分局於92
    年9月將本稅及罰鍰滯欠案件移送法務部行政執行署屏東行
    政執行處（下稱屏東執行處）強制執行，嗣原告甲○○及其
    母楊王梅玉於92年11月24日就前揭核定漏報之所得，向臺灣
    屏東地方法院檢察署提出第三人偽造文書告訴，屏東縣分局
    乃暫撤回執行，惟法院遲未判決確定，遂再於96年1月26日
    及同年2月16日移送屏東行政執行處強制執行，執行案號分
    別為96年度綜所稅執專字第16917號及96年度綜所稅執字第1
    7512號，該處於98年12月4日以屏執愛96年綜所稅執專字第0
    0016917號核發執行命令，扣押原告甲○○每月應領薪津及
    各項獎金；原告不服，遂提起本件債務人異議之訴。
三、本件原告主張︰
(一)、原告甲○○及丙○○之父楊榮茂生前名下所有台北市○○區
    ○○段○○段91地號及其上房屋門牌號碼為台北市○○區○
    ○○路71號地下室之房地，係第三人盧文城所信託登記，因
    原告父親負債，經債權人聲請拍賣上開房地，不足清償，尚
    積欠地價稅及房屋稅等30多萬元，原告之父於92年6月25日
    死亡，被告卻於98年對原告甲○○在屏東縣高樹鄉公所薪資
    聲請強制執行，欲對原告丙○○薪資和財產強制執行。
(二)、按「行政執行名義成立後，如有消滅或妨害債權人請求之事
    由發生，不論其執行名義為何，於強制執行程序終結前應許
    債務人提起異議之訴，以排除強制執行。行政訴訟法第307
    條前段規定：『債務人異議之訴，由高等行政法院受理』，
    應認其係屬其行政訴訟法關於債務人異議訴訟類型之規定。
    雖該條係列於同法第8篇，但既未明確僅以同法第305條第1
    項或第4項規定之執行名義為強制執行者為限，始有其適用
    ，則行政處分之受處分人，於行政機關以行政處分為執行名
    義行強制執行時，如於執行名義成立後有消滅或妨礙債權人
    請求之事由發生，亦得於強制行程序終結前，向高等行政法
    院提起債務人異議之訴。」有最高行政法院97年5月1日決議
    可參。被告所主張欠稅年度係90年度，未見有詳細之計算方
    式，且年限已久，時效早已消滅，突於98年又再向原告聲請
    強制執行，被告先前同一執行名義向原告兄長楊志仁執行存
    款、薪水等，應已獲滿足清償，已無欠稅等情，並聲明求為
    判決(一)屏東執行處96年度綜所稅執專字第16917號及96年度
    綜所稅執字第17512號執行名義均撤銷。(二)訴訟費用由被告
    負擔。
四、被告則以︰
(一)、查原告欲撤銷之2筆執行名義，係原告甲○○為納稅義務人
    之90年度綜合所得稅本稅及罰鍰，原告丙○○並非本案當事
    人，不具當事人適格，合先陳明。
(二)、原告主張楊榮茂生前所有臺北市○○段○○○○路71號地下
    室之房地，為第三人信託登記，非其父所有乙節，查該房地
    因有營利事業設籍營業之事實，財政部臺北市國稅局大安分
    局依公證租賃資料核課楊榮茂各年度租賃所得，並通報屏東
    縣分局按年度分別歸課楊榮茂89年度綜合所得稅，原告甲○
    ○90年度綜合所得稅（申報扶養楊榮茂依法應合併報繳）及
    裁處罰鍰，又原告提示與第三人間民事給付訴訟判決，核與
    本案無涉，縱提示楊榮茂與第三人所訂契約書，仍難認該屋
    係屬第三人所有，是核課登記所有權人楊榮茂之租賃所得，
    並無違誤。
(三)、原告另主張先前同一執行名義已向原告兄長楊志仁執行存款
    、薪資，應已獲清償乙節；經查，被告前向楊志仁強制執行
    乙案，係渠等未聲請拋棄或限定繼承，依法應承受被繼承人
    楊榮茂生前滯欠之89年度地方稅及綜所稅等稅捐債務而為強
    制執行義務人，故而法務部行政執行署台北行政執行處（下
    稱台北行政執行處）執行楊志仁薪資、屏東行政執行處曾命
    丙○○到處報告財產狀況及執行楊志仁存款，其執行案號分
    別為臺北行政執行處北執戊91年地稅執字第00014929號及屏
    東行政執行處96年度綜所稅執字第33338號，是與本案無關
    ，原告主張應係誤認。
(四)、末查原告甲○○滯欠之90年度綜合所得稅及罰鍰，核定通知
    書、處分書及繳款書於92年6月6日合法送達，繳納期間皆為
    92年6月11日至同年月20日，則徵收期間自繳納期間屆滿之
    翌日起算5年，核為92年6月21日至97年6月20日，是本案於
    徵收期間屆滿前即移送強制執行，依前揭稅捐稽徵法第23條
    第1項規定，尚未逾徵收期間，且依同法條第5項規定，亦未
    逾執行期間，公法上請求權尚未消滅，訴稱時效早已消滅，
    顯係誤解。
(五)、綜上所述，本案被告據以移送執行之執行名義為有效，且原
    告亦無其他消滅或妨礙被告請求之事由存在，故其起訴主張
    請求撤銷執行名義，顯無理由等語，資為抗辯，並聲明求為
    判決駁回原告之訴。
五、本件事實概要欄所載事實，有被告92年5月28日92年度財綜
    所字第90092100311號處分書、90年度申報報核定等附於原
    處分可稽，且經兩造分別以書狀陳明在卷，堪以認定。兩造
    所爭執者厥為被告移送行政執行處執行之債權是否業已消滅
    ，即據以執行之執行名義應否撤銷。經查：
(一)、按「債務人異議之訴，由高等行政法院受理；其餘有關強制
    執行之訴訟，由普通法院受理。」行政訴訟法第307條定有
    明文。又「按行政執行名義成立後，如有消滅或妨礙債權人
    請求之事由發生，不論其執行名義為何，於強制執行程序終
    結前應許債務人提起異議之訴，以排除強制執行。行政訴訟
    法第307條前段規定：『債務人異議之訴，由高等行政法院
    受理』，應認其係屬行政訴訟法關於債務人異議訴訟類型之
    規定。雖該條係列於同法第8編，但既未明定僅以同法第305
    條第1項或第4項規定之執行名義為強制執行者為限，始有其
    適用，則行政處分之受處分人，於行政機關以行政處分為執
    行名義行強制執行時，如於執行名義成立後有消滅或妨礙債
    權人請求之事由發生，亦得於強制執行程序終結前，向高等
    行政法院提起債務人異議之訴。」最高行政法院97年5月份
    第1次庭長法官聯席會議(一)決議有案，是以如於執行名義成
    立後有消滅或妨礙債權人請求之事由發生，亦得於強制執行
    程序終結前，向高等行政法院提起債務人異議之訴。而所謂
    消滅債權人請求之事由，係指足以使執行名義之請求權及執
    行力消滅之原因事實，如清償、提存、抵銷、免除、混合、
    債權之讓與、債務之承擔、解除條件之成就、和解契約之成
    立等，始足當之。
(二)、本件原告甲○○（原名楊善棉）90年度綜合所得稅結算申報
    ，漏報其營利、執行業務、薪資所得及扶養親屬楊榮茂租賃
    薪資、財產交易所得計1,616,193元，被告除核定補稅外，
    並依所得稅法第110條第1項規定裁處罰鍰72,700元，有被告
    90年度申報核定、處分書在卷可稽。次以「稅捐之徵收期間
    為5年，自繳納期間屆滿之翌日起算；應徵之稅捐未於徵收
    期間徵起者，不得再行徵收。但於徵收期間屆滿前，已移送
    法院強制執行，或已依強制執行法規定聲明參與分配，或已
    依破產法規定申報債權尚未結案者，不在此限。．．．稅捐
    之徵收，於徵收期間屆滿前已移送執行者，自徵收期間屆滿
    之翌日起，5年內未經執行者，不再執行，其於5年期間屆滿
    前已開始執行，仍得繼續執行；但自5年期間屆滿之日起已
    逾5年尚未執行終結者，不得再執行。本法中華民國96年3月
    5日修正前已移送執行尚未終結之案件，自修正之日起逾5年
    尚未執行終結者，不再執行。」為稅捐稽徵法第23條第1項
    、第4項及第5項所明定。被告前揭補稅核定及罰鍰處分業於
    92年6月6日合法送達原告，有送達回執附卷可憑，繳納期間
    均自92年6月11日起至同年月20日止，則徵收期間自繳納期
    間屆滿之翌日起算5年，應至97年6月20日屆滿，被告嗣於96
    年4月10日移送屏東執行處執行，有屏東執行處收文戳章蓋
    於移送書可稽，並未逾5年之徵收期間，原告主張欠稅年度
    係90年度，未見被告有詳細之計算方式，且年限已久，時效
    早已消滅云云，並不可採。
(三)、原告另主張楊榮茂生前所有台北市○○段○○○○路71號地
    下室之房地，為第三人信託登記，非其父所有云云；惟查，
    系爭臺北市○○段○○段91地號土地，面積452平方公尺，應
    有部分33600分之4410及台北市○○○路71號地下樓房屋係
    原告之父楊榮茂以自己名義向臺灣臺北地方法院標得，且楊
    榮茂與訴外人盧文城訂有信託契約，依信託契約第4條約定
    「因信託標的物所產生之稅捐概由甲方（即盧文城）負擔」
    。又信託法第39條規定：「受託人就信託財產或處理信託事
    務所支出之稅捐、費用或負擔之債務，得以信託財產充之。
    前項費用，受託人有優先於無擔保債權人受償之權。第1項
    權利之行使不符信託目的時，不得為之。」同法第40條第1
    項規定：「信託財產不足清償前條第1項之費用或債務，或
    受託人有前條第3項之情形時，受託人得向受益人請求補償
    或清償債務或提供相當之擔保。但信託行為另有訂定者，不
    在此限。」原告等依信託契約及信託法第40條規定，訴請訴
    外人盧文城負擔系爭房地89年至92年之房屋稅及地價稅合計
    276,880元，及89年至91年因系爭房屋租賃所得負擔之所得
    稅232,177元，業據臺灣板橋地方法院96年度重訴字第270號
    判決確定等情，有該判決書在卷可按，是楊榮茂既因受託取
    得房屋所有權，並將房屋公證出租，租賃所得復經核課確定
    ，亦有財政部台北市國稅局大安分局98年6月26日財北國稅
    大安綜所字第0980211609號函附被告卷可佐，則被告據以核
    定原告甲○○（原名楊善棉）90年度申報核定，並無不合，
    原告並無舉證該債權有何消滅或有何妨礙執行之情形，徒主
    張系爭房地，係第三人盧文城所信託登記，因其父負債，經
    債權人聲請拍賣上開房地，不足清償，尚積欠地價稅及房屋
    稅等30多萬元，因其父於92年6月25日死亡，被告竟對之強
    制執行云云爭議，尚難憑採。
(四)、至台北行政執行處執行債務人楊志仁薪資乙案，係因原告之
    被繼承人楊榮茂於92年6月25日死亡，原告等繼承人並未辦
    理拋棄繼承或限定繼承，依法應繼承被繼承人楊榮茂生前滯
    欠之89年度地方稅及綜所稅等稅捐債務，因而執行繼承人楊
    志仁薪資，有台北行政執行處96年5月30日北執戊91年地稅
    執字第14929號執行命令在卷可稽（附於被告卷），其所執
    行者為89年欠稅，與本件原告90年度綜合所得稅申報案無關
    ，原告主張同一債權業經執行楊志仁薪資而消滅云云，容有
    誤解。
(五)、末查提起債務人異議之訴，須以其主張消滅或妨礙債權人請
    求之事由，發生於執行名義成立後者，始得為之，亦即須執
    行名義所據以執行之債務人始得提起債務人異議之訴，非執
    行名義所載之當事人則不得為之，此觀之行政訴訟法第307
    條及前開最高行政法院庭長法官聯席會議決議自明。查本件
    原告聲明欲撤銷之執行名義為被告90年度綜合所得稅核定（
    繳款書）及罰鍰處分，其納稅義務人及受處分人為原告甲○
    ○，原告丙○○並非本件補稅之納稅義務人，亦非罰鍰處分
    之受處分人，亦即其非本件之債務人，其遽予提起本件債務
    人異議之訴，其當事人為不適格，應予駁回。
(六)、綜上所述，原告主張既不可採，亦即本件並無消滅或妨礙債
    權人請求之事由，原告遽予提起本件債務人異議之訴，為無
    理由；又原告丙○○並非本件補稅之納稅義務人，亦非罰鍰
    處分之受處分人，其提起本件債務人異議之訴，其當事人為
    不適格，應予駁回。又本件事證已臻明確，兩造其餘攻擊防
    禦方法，均核與本件判決結果不生影響，爰不一一論述，附
    此敘明。另本件為簡易訴訟事件，爰不經言詞辯論為之。
六、據上論結，本件原告之訴為無理由，依行政訴訟法第233條
    第1項、第236條、第98條第1項前段、第104條、民事訴訟法
    第85條第1項前段，判決如主文。

中    華    民    國    99    年    7     月    30    日
             高雄高等行政法院第四庭
                               法官  戴  見  草
以上正本係照原本作成。
如不服本判決，應於送達後20日內，向本院提出上訴狀並表明上
訴理由，如於本判決宣示後送達前提起上訴者，應於判決送達後
20日內補提上訴理由書（須按他造當事人人數附繕本）。
中    華    民    國    99    年    7     月    30    日

                              書記官  江  如  青


附註:
行政訴訟法第235條（第1項、第2項）:
對於適用簡易程序之裁判提起上訴或抗告，須經最高行政法院之
許可。
前項許可，以訴訟事件所涉及之法律見解具有原則性者為限。

司法院資訊處製作；財團法人民間司法改革基金會備份。
